【裁判字號】    89,交易,11
【裁判日期】    890407
【裁判案由】    過失致死等
【裁判全文】
臺灣桃園地方法院刑事判決                          八十九年度交易字第一一號
    公  訴  人  臺灣桃園地方法院檢察署檢察官
    被      告  乙○○
右列被告因過失致死等案件，經檢察官提起公訴（八十八年度偵字第一二三六四號）
，本院判如左：
    主      文
乙○○服用酒類，不能安全駕駛動力交通工具而駕駛，累犯，處有期徒刑肆月，如易
科罰金以佰元折算壹日；又因過失致人於死，累犯，處有期徒刑陸月，如易科罰金
以佰元折算壹日；應執行有期徒刑玖月，如易科罰金以佰元折算壹日。
    事      實
一、乙○○曾因偽造文書案件，於民國八十六年八月二十七日經本院判處有期徒刑四
    月，八十六年十月二十四日易科罰金執行完畢。其並未領得小型車普通駕駛執照
    ，於民國八十八年八月一日清晨，其飲酒後吐氣所含酒精成份又高達每公升０‧
    八七毫克，已酒醉且不能安全駕駛動力交通工具，此際，其本應注意依法即不得
    駕車，竟仍駕駛ＥＭ（公訴人誤載為ＥＮ）－六八八號自小客車外出。是日清晨
    五時二十分許，其駕車沿桃園縣中壢市○○路由中壢往觀音方向行駛，途經該路
    老街溪橋上，路旁劃設有紅磚人行道，車行速率限制為時速四十公里以下之路段
    時，猶應注意駕車應遵守規定之速率限制，並應注意車前狀況及隨時採取必要之
    安全措施，以避免發生危險，且當時已有晨光，道路無障礙物又視距良好，按其
    情形並無不能注意之情事，詎竟疏未注意車前狀況及保持規定之速率限制，仍以
    時速四十至五十公里以上之速度超速驅車前進致追撞其同向前方未依規定在劃設
    之人行道上而行走在車道上之行人周王安芳。周王女頓時倒地，頭部碰撞地面，
    造成顱部損傷，於送醫途中傷重死亡。嗣警據報旋循線查獲乙○○。
二、案經被害人周王安芳之子甲○訴由桃園縣警察局中壢分局報請台灣桃園地方法院
    檢察署檢察官偵查起訴。
    理      由
一、訊據被告乙○○，坦承未領得小型車普通駕駛執照，飲酒後駕車於前述時、地撞
    及沿車道行走之被害人周王安芳致周王女傷重不治死亡等情不諱，其於偵查中亦
    自承當時車速為四十公里以上至五十公里之間等語（見相字卷第二七頁）。另被
    害人係遭被告駕車撞擊乙節，亦據證人即現場目擊者李如來於警訊及偵查中證述
    綦詳。此外並有警製道路交通事故調查報表一份、車損暨現場照片十八幀在卷足
    佐。再者，事發當時已有晨光，道路無障礙物又視距良好，該路段之車行速率限
    制為時速四十公里以下等情，亦有前述卷附事故調查報告表所載可憑。次查，事
    發後經警測試結果，被告吐氣所含酒精成份高達每公升０‧八七毫克之情，並有
    酒精濃度測定單影本一紙存卷可證。依照交通部運輸研究所七十九年八月對駕駛
    人行為之研究（酒醉駕車對駕駛行為之分析研究）指出，吐氣每公升酒精含量零
    點二五mg等於血液中酒精濃度（Blood Alcohol Concentration簡稱BAC）百分之
    ０‧０五（亦即每100ml血液中含50mg酒精），而（１）BAC到達百分之０‧０三
    至０‧０五時，對駕駛能力之影響為：多數駕駛人心境逐漸幻不定、視覺與反應
    靈敏性減弱、對速度及距離的判斷力差。對心理行為之影響為：觀察力逐漸欠缺
    、心情漸趨輕鬆、自信心增加、多話、精神狀態處於陶醉感。（２）BAC到達百
    分之０‧０五至百分之０‧０八時，對駕駛能力之影響為：反應遲純、駕駛能力
    受損、遲而不決或決而不行。對心理行為之影響為：情緒鬆弛、感情與行為趨向
    誇張、肌肉不協調、精神處於興奮狀態。（３）BAC到達百分之０‧０八至百分
    之０‧一五時，對駕駛能力之影響為：判斷力嚴重受到影響、能與精神協調受損
    、駕駛之體能困難增加。對心理行為之影響為：產生情緒異常現象、步伐不平穩
    、言語不清、反應惡劣、記憶及判斷力受損、精神處於錯亂狀態。（４）超過百
    分之０‧五，對駕駛人能力之影響為：無法開車。對心理行為之影響為：爛醉如
    泥、失去知覺可能致死、精神處於昏睡狀態。飲酒後吐氣０‧五五Mg/L相當於
    BAC百分之０‧一一，參酌上開說明，其判斷力、精神協調及駕駛體能、精神狀
    態等綜合判斷，已明顯達於不能安全駕駛程度。本件被告查獲時吐氣所含酒精成
    份既高達０‧八七毫克，猶超過０‧五五毫克甚多，職是，被告有服用酒類以致
    不能安全駕駛動力交通工具而駕駛之事實堪可認定。再查，被害人係因本件車禍
    ，造成顱部損傷，傷重致死之事實，則據檢察官率同法醫相驗被害人屍體確認無
    訛，製有勘驗筆錄、驗斷書、相驗屍體證明書各一份附卷可按。又查，右開事發
    路段之路旁係劃設有紅磚人行道乙情，除據證人即負責處理本案車禍現場之警員
    丙○○於本院審理時述明外，並有卷存車損暨現場照片可稽。紅磚人行道既高於
    車道之路面，衡之常情，被告殊無可能駕車跨行其上，由是可見當時被告係沿正
    常車道行駛，準此，茲行駛在正常車道上之被告猶會追撞被害人，顯然，當時被
    害人並未在該人行道上而係沿車道上行走之情甚明。
二、按服用酒類，不能安全駕駛動力交通工具而駕駛者，須受刑罰之制裁，刑法第一
    百八十五條之三定有明文，揆其法意，厥指行為人於此際即負有不得駕車之法定
    注意義務，以避免對其他人用路人之生命、身體或財產造成危險，是以被告於酒
    醉不能安全駕駛時，竟仍違反法之期待，猶膽於駕車上路，已有過咎。次按，汽
    車行車速度，依標誌之規定，無標誌者，在市區道路，時速不得超過四十公里，
    在郊外道路時速不得超過六十公里，又汽車行駛時，駕駛人應注意車前狀況，並
    隨時採取必要之安全措施，道路交通安全規則第九十三條第一項第一款、第九十
    四條第三項分別定有明文。被告既駕車外出，依法並負有前開注意義務，行車速
    度不得超過該路段之最高速率限制時速四十公里，及應隨時注意車前狀況，避免
    發生危險，且其肇事當時已有晨光，道路無障礙物又視距良好，其前方之視線、
    視野自屬無礙而能一覽無遺，對於車前各人、車之動態當能盡收眼底，確切掌握
    ，是衡諸當時情形，被告並無不能注意之情事，詎竟疏未注意其行車速率，仍以
    時速四十至五十公里之速度超速前進，又疏未注意前方有被害人沿車道行走之車
    前狀況致生本件車禍，其有過失甚明。至被害人未在路旁劃設之人行道上，反而
    沿車道行走，有違道路交通安全規則第一百三十三條所定行人應在劃設之人行道
    行走之規定，雖堪認其就本件車禍之發生與有過失，惟究未能據以解免被告疏失
    之咎。被害人又係因本件車禍傷重致死，被害人之死亡與被告之過失行為間顯有
    相當因果關係，被告自應負過失致死之責。綜述，本件事證已明，被告犯行洵堪
    認定，應依法論科。
三、被告於飲酒後已達於不能安全駕駛之狀態，猶駕駛汽車部分，係犯刑法第一百八
    十五條之三之服用酒類，不能安全駕駛動力交通工具而駕駛罪。至其駕車不慎撞
    死被害人部分，係犯刑法第二百七十六條第一項之過失致死罪。被告係無照及酒
    醉駕車因而致人死亡，就其所犯過失致死部分，應依道路交通管理處罰條例第八
    十六條第一項之規定，加重其刑。又查，被告曾有如事實欄所載之犯罪科刑執行
    情形，有台灣高等法院被告全國前案紀錄表一份存卷可參。其受有期徒刑執行完
    畢後，於五年內再犯有期徒刑以上之本件二罪，均為累犯，均應依法加重其刑，
    所犯過失致死部分並應依法遞加重之。其所犯前開二罪，一為故意犯，一為過失
    犯，構成要件又不相同，自應分論併罰。再查，事後，被告已賠償被害人之家屬
    共新台幣一百二十萬元之情，業據告訴人甲○於本院審理時述明。審酌被告犯後
    之態度，已履行損害賠償之責，要見其有處理善後解決紛爭之誠意，被告無照並
    酒醉駕車係高度危險之行為，又係超速及疏未注意車前狀況之怠忽、漫不經心之
    駕車態度而肇事，過失情節甚重，被害人就本件車禍與有過失等一切情狀，分別
    量處如主文所示之刑，並均諭知易科罰金之折算標準暨定其應執行之刑及易科罰
    金之折算標準。
據上論斷，應依刑事訴訟法第二百九十九條第一項前段，道路交通管理處罰條例第八
十六條第一項，刑法第一百八十五條之三、第二百七十六條第一項、第四十七條、第
四十一條、第五十一條第五款，罰金罰鍰提高標準條例第一條前段、第二條，判決如
主文。
本案經檢察官黃錦秋到庭執行職務。
中      華      民      國    八十九    年      四      月      七      日
                              臺灣桃園地方法院交通法庭
                                  法  官  蔡榮澤
右正本證明與原本無異。
如不服本判決，應於判決送達後十日內向本院提出上訴狀( 應附繕本 )，上訴於
臺灣高等法院。
                                    書記官   劉德壽
中        華        民        國   八十九   年   四   月    二十七    日
附論罪科刑依據之法條：
刑法第一百八十五條之三、第二百七十六條第一項


司法院資訊處製作；財團法人民間司法改革基金會備份。
